【裁判字號】    99,交上易,113
【裁判日期】    990331
【裁判案由】    業務過失傷害
【裁判全文】
臺灣高等法院臺南分院刑事判決       99年度交上易字第113號
上  訴  人  臺灣臺南地方法院檢察署檢察官
被      告  甲○○
上列上訴人因被告業務過失傷害案件，不服臺灣壹南地方法院99
年度易字第1666號中華民國98年12月31日第一審判決（起訴案號
：臺灣臺南地方法院檢察署98年度偵字第10095 號），提起上訴
，本院判決如下：
    主  文
上訴駁回。
    理  由
一、公訴意旨略以：甲○○以駕駛計程車為業，為從事駕駛業務
    之人，於民國98年6 月12日上午9 時30分許，駕駛車牌103-
    NW號營業小客車，沿臺灣臺南監獄行政大樓往大門管制哨方
    向行駛時，原應注意車前狀況，隨時採取必要之安全措施，
    而依當時路口空曠、無遮蔽物、視線良好，並無不能注意之
    情事，竟疏未注意車前狀況，於行經大門管制哨前時，不慎
    撞及行人乙○○，致乙○○受有左手臂挫傷、右下肢挫傷及
    擦傷等傷害。案經乙○○提出告訴，因認被告涉有業務過失
    傷害罪嫌。
二、證據能力方面：按被告以外之人於審判外之言詞或書面陳述
    ，除法律有規定者外，不得作為證據，刑事訴訟第159 條第
    1 項定有明文；又被告以外之人於審判外之陳述，雖不符前
    4 條（即刑事訴訟法第159 條之1 至之4） 之規定，而經當
    事人於審判程序同意作為證據，法院審酌該言詞陳述或書面
    陳述作成時之情況，認為適當者，亦得為證據，當事人、代
    理人或辯護人於法院調查證據時，知有第159 條第1 項不得
    為證據之情形，而未於言詞辯論終結前聲明異議者，視為有
    前項之同意復為同法第159 條之5 所明定。本件被告以外之
    人於審判外之陳述，均經檢察官、被告於本院審理中表示同
    意作為本案之證據（本院審判筆錄3 頁），本院審酌該言詞
    陳述及書面陳述作成時之情況，核無違法取證或其他瑕疵，
    認為以之作為證據為適當，均有證據能力。
三、按犯罪事實應依證據認定之，無證據不得認定犯罪事實；又
    不能證明被告犯罪者，應諭知無罪之判決，刑事訴訟法第15
    4 條第2 項、第301 條第1 項分別定有明文。本件公訴人認
    被告甲○○涉有業務過失傷害犯行，無非以告訴人乙○○之
    指訴、被告甲○○供述、現場照片及臺南市立醫院診斷證明
    書等為其論據。訊之被告固坦承於上揭時地駕車與告訴人發
    生車禍之事實，惟否認有何過失傷害之犯行，辯稱：「當時
    雖然視線良好，但被害人有看到我的車子，還是突然衝出來
    撞到我的車子，我雖然要閃避也來不及，這種情況之下根本
    無法反應，並非我疏於注意」等語。
四、經查：
(一)、被告所駕駛之103-NW號營業小客車於98年6 月12日上午9 時
    30分許，在臺灣臺南監獄（下稱臺南監獄）大門管制哨前與
    告訴人發生碰撞，告訴人受有上述傷害等情，業據被告供承
    在卷，核與告訴人之指述相符，並有卷附監視器錄影光碟1
    片、原審勘驗筆錄、現場照片及臺南市立醫院診斷證明書可
    稽，堪信為真實。茲應審究者，為被告對於本件車禍之發生
    是否有過失。
(二)、原審法院勘驗案發現場監視器錄影光碟結果，本件車禍發生
    經過為：告訴人徒步由臺南監獄內往大門方向行走，並在大
    門前停止前進，轉身回頭看後方（即被告所駕駛營業小客車
    之方向），且在原地站立不動。嗣被告所駕駛營業小客車在
    畫面出現時，告訴人面對該營業小客車，並往右側方向（按
    即道路中間靠左，被告車輛行進方向）移動，此時營業小客
    車車頭撞及告訴人並立即煞停，有原審法院98年11月3日勘
    驗筆錄、98年12月29日審理筆錄，及卷附翻拍照片6幀（偵
    查卷第6至8頁）可稽。
(三)、觀之上開案發過程，可知：1.告訴人如站立不動或向左側移
    動，均不致發生本件碰撞，惟告訴人卻於被告駕駛之營業小
    客車接近時，始向該營業自小客車行進方向移動，致發生本
    件車禍，2.依98年度偵字第10095 號偵查卷第7 頁上方照片
    顯示，告訴人向營業小客車行進方向移動時，與小客車之距
    離已不到1 台車身之長度，如依一般公路汽車煞車距離、行
    車速度對照表、汽車行駛距離及反應距離一覽表之相關數據
    推算，縱令被告所駕駛之營業小客車時速只有20公里，從發
    現告訴人移動至完全煞住車輛，至少仍約須5.96公尺（即反
    應距離4.16公尺＋煞車距離1.8 公尺），顯超過一般小客車
    之車身長度。質言之，告訴人於被告所駕駛之營業小客車接
    近時，突然向該營業自小客車行進方向移動，侵入車道之動
    作，已使被告無從注意並避免碰撞之發生。另依前開勘驗監
    視錄影結果，本件發生碰撞當時，被告所駕駛之營業小客車
    立即停住，顯見被告並未超速行駛，渠看見車道前方有人，
    已將車速減緩，被告辯稱：「被害人有看到我的車子，還是
    突然衝出來撞到我的車子，我雖然要閃避也來不及，這種情
    況之下根本無法反應，並非疏於注意」等語，應堪採信，並
    足以認定被告已盡相當之注意義務。
(四)、另查，被告於警詢中供稱：「我和告訴人認識很久，都居住
    在同一村子，我曾因載客問題與告訴人起過爭執和打架」（
    警卷2 頁）；於偵查中供稱：「我看到告訴人後開始煞車，
    告訴人在原處看著我的車子。當時我從監獄內載2 位服刑期
    滿要回美濃的客人，告訴人也曾經多次阻擋別的司機，不讓
    他們載監獄出來的人，當天情形也是這樣，所以他就站大門
    口，要看我車內載的是誰，... 」（98核交4163偵卷3-4 頁
    ）；於原審審理中亦供稱：「我因為載客的關係，與告訴人
    間有不愉快，告訴人之前也打過我2 、3 次，我有備案，但
    是警方說我沒有證人，所以沒有辦法，那個地方每個人本來
    就可以去（載客），為何只有告訴人可以（去載客），我們
    都不可以」各等語（原審卷11頁反面-12 頁）。告訴人於警
    詢中亦供稱：「我與被告熟識，且曾經衝突過」（警卷5 頁
    ）；於原審審中並供稱：「被告剛才說的我不反駁，被告父
    親之前就與我們在那邊爭生意。我有打被告，被告也有打我
    ，打架是兩造的，車禍鑑定我不服，徒步區大家都可以走，
    我人在左邊，他車子還開到左邊來撞我，警察都偏袒他」各
    等語。顯見被告與告訴人間早因載客問題而有怨隙，參以前
    開監視錄影內容顯示：告訴人原來在臺南監獄大門前轉身回
    頭往被告所駕駛之營業小客車方向看，且在原地站立不動。
    嗣被告所駕駛之營業小客車在畫面出現時，告訴人才面對該
    營業小客車，並往右側方向移動，遭營業自小客車車頭撞及
    ，另參酌本件車禍經原審法院送臺灣省臺南區車輛行車事故
    鑑定委員會鑑定結果，認為：「若排除故意，以行車事故案
    件研議：、乙○○徒步，侵入車道為肇事主因，、甲○
    ○駕駛計程車，未注意車前狀況為肇事次因」（原審交簡字
    卷13頁正反面）等情，本件顯然無法排除告訴人係因與被告
    間有載客生意之怨隙，而故意侵入被告所駕駛營業小客車行
    進車道，欲阻止被告從監獄內載客營業而遭撞及之可能性。
五、綜上所述，被告發現告訴人在前方突然侵入車道時，已減速
    慢行，盡到相當之注意義務，告訴人於被告駕駛營業小客車
    接近時，突然向營業小客車行進方向移動，侵入車道致使被
    告反應不及而發生碰撞，依現存證據，實無從逕行認定被告
    有何業務過失傷害之犯行，基於無罪推定原則，自應認被告
    本件之犯罪不能證明。原判決為被告無罪之諭知，認事用法
    並無不合。檢察官上訴意旨，以「被告未注意車前狀況、提
    高警覺小心駕駛，應負過失責任」等語，指摘原判決不當，
    為無理由，應予駁回。
據上論結，應依刑事訴訟法第368條判決如主文。
本案經檢察官王碧霞到庭執行職務。
中    華    民    國    99    年    3     月    31    日
                  刑事第三庭  審判長法  官  陳義仲
                                    法  官  蔡勝雄
                                    法  官  楊清安
以上正本證明與原本無異。
不得上訴。
                                    書記官  蔡蘭櫻
中    華    民    國    99    年    3     月    31    日

司法院資訊處製作；財團法人民間司法改革基金會備份。
